【裁判字號】    92,訴,134
【裁判日期】    920620
【裁判案由】    偽造文書等
【裁判全文】
臺灣雲林地方法院刑事判決                          九十二年度訴字第一三四號
    公  訴  人  臺灣雲林地方法院檢察署檢察官
    被      告  甲○○
右列被告因偽造文書等案件，經檢察官聲請簡易判決處刑（九十一年度偵字第二六七
０號），經本院斗六簡易庭移
    主  文
甲○○商業負責人為納稅義務人以詐術逃漏稅捐，處拘役伍拾日，如易科罰金，以
佰元折算壹日，又行使從事業務之人，明知不實之事項，而登載於其業務上作成之文
書，足以生損害於公眾及他人，處拘役肆拾日，如易科罰金，以佰元折算壹日，應
執行拘役捌拾日，如易科罰金，以佰元折算壹日，緩刑貳年。
    事  實
一、甲○○係址設雲林縣斗六市○○路○段一九一巷二號「凱帝國際商行」之商業負
    責人（獨資），「凱帝國際商行」為納稅義務人，申報該商行之營利事業所得稅
    係甲○○之業務，為從事業務之人。甲○○明知於民國八十九年間，乙○○並未
    在該商行工作領有薪資，乙○○亦未同意「凱帝國際商行」申報其薪資所得，甲
    ○○為逃漏該商行八十九年度營利事業所得稅，即基於行使登載不實事項於業務
    上文書之犯意，於九十年三月間，利用乙○○填載用作他途之資料，及不知情之
    「中欣會計師事務所」人員，在雲林縣斗六市○○街「中欣會計師事務所」內，
    登載乙○○於八十九年間受領「凱帝國際商行」薪資支出新台幣（下同）八萬元
    之不實事項於「各類所得扣繳暨免扣繳憑單」（下稱扣繳憑單）、「八十九年度
    營利事業所得稅結算申報書」之業務上文書，並於九十年三月三十日提出於財政
    部台灣省中區國稅局雲林分局而行使之，主張該等文書真正，浮報「凱帝國際商
    行」之薪資支出，致國稅局雲林分局計算「凱帝國際商行」之營利事業所得稅發
    生錯誤，而逃漏營利事業所得稅計一萬五千八百九十七元，足生損害於乙○○權
    益，及稅捐稽徵機關課稅之正確性。其後乙○○收到稅捐稽徵機關之繳稅通知始
    知上情。
二、案經乙○○告訴臺灣雲林地方法院檢察署檢察官偵查起訴。
    理  由
一、被告甲○○對上述犯罪事實坦白承認，核與告訴人乙○○所述情節相符，並有財
    政部台灣省中區國稅局雲林縣分局函文本院之扣繳憑單、申報書、虛報乙○○薪
    資所得總計之逃漏營利事業所得稅額、給付清單、八十九年度營利事業所得稅結
    算書面、告訴人之所得稅核定通知書、財政部台灣省中區國稅局雲林縣分局函文
    被告說明補稅等書證在卷可稽。本件事證明確，被告犯行堪以認定，自應依法論
    科。
二、按被告所應受罰，乃因其為「凱帝國際商行」之商業負責人，依稅捐稽徵法第四
    十七條第三款之規定，係由同法第四十一條轉嫁而來，具有代罰性質，逃漏稅捐
    之犯罪主體仍係納稅義務人，因此其犯罪之個數，仍應以犯罪主體為準。本件被
    告行使業務上登載不實之文書之犯行與「凱帝國際商行」納稅義務人逃漏稅捐二
    者主體並不相同，逃漏稅捐並非被告之犯罪行為，是該逃漏稅捐與被告之其他犯
    罪行為間，無方法結果之牽連關係可言，最高法院八十五年度台上字第六０六五
    號、八十五年台上字第六一九六號裁判要旨可資參照。則核被告所為，係犯稅捐
    稽徵法第四十七條第三款、第四十一條之詐術逃漏稅捐罪、刑法第二百十六條、
    第二百十五條之行使業務上登載不實文書罪。被告利用不知情之會計師事務所人
    員填載申報不實之業務上文書，係屬間接正犯，其偽造業務上文書之低度行為為
    行使之高度行為所吸收，不另論罪。聲請簡易判決處刑書認被告係犯稅捐稽徵法
    第四十一條之罪，惟公訴人已當庭表示變更起訴法條為稅捐稽徵法第四十七條，
    起訴法條即毋庸變更。被告所犯上開二罪，犯意個別，罪名互殊，應予分論併罰
    。公訴人亦當庭更正簡易判決處刑書所載之牽連犯，表示應予數罪併罰。另聲請
    簡易判決書認被告另涉有偽造工資表之犯行，惟據被告提出之薪資印領清冊（卷
    附），其上均有告訴人之印文，被告表示這是告訴人自己蓋印的，有經過告訴人
    同意等語，就此部分與告訴人於偵查中所述情形大致相符，蓋告訴人所爭執者，
    乃其未同意被告申報其領有「凱帝國際商行」之工作薪資，是聲請簡易判決處刑
    書認被告偽造工資表一節，尚有誤會，惟此部份與前述部分有裁判上一罪之關係
    ，自不另為無罪之諭知。
三、本院審酌被告犯後坦白犯行，態度尚稱良好，被告稱其欲與告訴人和解，並願至
    國稅局雲林縣分局補繳逃漏稅額，惟稅捐機關人員表示須俟法院判決後再補稅，
    被告因一時失智而觸犯刑典，逃漏稅捐之金額甚低，犯罪情節是屬輕微，犯罪動
    機亦非嚴重，被告前無犯罪紀錄，有台灣高等法院被告全國前案紀錄表在卷可參
    ，可見其素行良好，其目前經營水族館生意，有正當工作與收入，有正常家庭生
    活等一切情狀，各量處如主文所示之刑，並定其應執行刑，同時均諭知易科罰金
    之折算標準。另被告前未曾受有期徒刑以上刑之宣告，有上述紀錄表可稽，其犯
    罪後已知悔悟，本院認其經此教訓後，當益知警惕，信無再犯之虞，因認其所宣
    告之刑，以暫不執行為適當，併予宣告緩刑二年，以勵自新。
據上論斷，應依刑事訴訟法第四百五十二條、第二百九十九條第一項前段，稅捐稽徵
法第四十七條第三款、第四十一條，刑法第十一條前段、第二百十六條、第二百十五
條、第四十一條第一項前段、第五十一條第六款、第七十四條第一款，罰金罰鍰提高
標準條例第一條前段、第二條，判決如主文。
中      華      民      國    九十二    年      六      月     二十     日
                                        臺灣雲林地方法院刑事第一庭
                                            法  官  侯廷昌
右正本證明與原本無異。
如不服本判決，應於判決送達後十日內向本院提出上訴狀( 應附繕本 )。
                                            書記官  蔡金保
中      華      民      國    九十二    年      六      月     二十     日
附錄法條：
中華民國刑法第二百一十五條
 (業務上文書登載不實罪)
從事業務之人，明知為不實之事項，而登載於其業務上作成之文書，足以生損害於公
眾或他人者，處三年以下有期徒刑、拘役或五百元以下罰金。
中華民國刑法第二百一十六條
 (行使偽造變造或登載不實之文書罪)
行使第二百十條至第二百十五條之文書者，依偽造、變造文書或登載不實事項或使登
載不實事項之規定處斷。
稅捐稽徵法第四十一條
 (逃漏稅捐之處罰)
納稅義務人以詐術或其他不正當方法逃漏稅捐者，處五年以下有期徒刑、拘役或科或
併科新台幣六萬元以下罰金。
稅捐稽徵法第四十七條
 (法人或非法人團體負責人之刑責)
本法關於納稅義務人、扣繳義務人及代徵人應處徒刑之規定，於左列之人適用之：
一  公司法規定之公司負責人。
二  民法或其他法律規定對外代表法人之董事或理事。
三  商業登記法規定之商業負責人。
四  其他非法人團體之代表人或管理人。


司法院資訊處製作；財團法人民間司法改革基金會備份。
